臺灣高等法院刑事判決　　　　　　　　　九十一年度上易字第二七二八號
　　上　訴　人
　　即　被　告　丙○○
　　選任辯護人　徐揆智
　　　　　　　　陳怡如
右上訴人因違反農會法案件，不服臺灣桃園地方法院九十年度易字第一二○○號，中
華民國九十年十一月十九日第一審判決（起訴案號：臺灣桃園地方法院檢察署九十年
度偵字第三五四九號）提起上訴，本院判決如左：
    主      文
上訴駁回。
    事實及理由
一、本案經本院審理結果，認第一審判決以上訴人即被告丙○○共同犯農會法第四十
    七條之一第一項第二款之對於有選舉權人期約賄選罪，量處有期徒刑柒月，褫奪
    公權貳年。並說明被告另被訴於九十年一月二十九日，使用0000000號電
    話向桃園縣大園鄉○○路市場梁姓肉販，以每盒三百元之價格，購買四十餘盒之
    肉鬆禮盒，並在投票前分送給籍設於五權村之黃阿發、黃李梅、黃邱阿教等農會
    會員，而向渠等行求於投票時為一定之行使，涉犯同條罪嫌部分，則屬不能證明
    被告犯罪而不另為無罪諭知。其認事用法均無不當，應予維持，並引用第一審判
    決書記載之事實、證據及理由如附件。
二、被告上訴意旨略謂：伊固有委請關係人乙○○幫忙拉票助選，但絕未授意買票賄
    選，伊在電話中亦未言及同意買票之事，乙○○有無自行向丁○○買票，伊毫不
    知情，自不能認伊與乙○○係互有犯意聯絡之共犯，何況丁○○不曾供稱有三千
    元之事，實不知該數目從何而來，更難憑以推斷伊有賄選之不法情事云云。
三、經查：本件之癥結係在於被告有無同意乙○○買票及乙○○是否已將買票之意思
    向選舉權人丁○○表達完竣？茲析述如下：
  (一)乙○○在調查單位調查時已坦供：「丙○○於登記會員代表後，曾到我的家裡拜
    託我支持他，並幫他多拉幾票，我當時並未明白表示支持，之後在九十年二月十
    五日農會會員代表投票日大概前兩天左右的傍晚，我在釣魚結束，開車返回住處
    的路上，再度碰到丙○○，丙○○再次當面拜託我幫忙拉票，我向他表示這邊只
    有二、三票，我會以每票新台幣（下同）三千元幫他買票，丙○○表示同意，因
    此我才會打電話給丁○○，告知黃女給他三千元作為投票代價，請他投票支持丙○○，並獲得丁○○同意。」（四四六九號偵卷三頁反面）已明白供陳被告係事
    先同意乙○○為其賄選。
  (二)乙○○並在調查及偵查暨歷審中供稱伊之所以願意幫被告拉票，係因伊有意在次
    年農田水利會選舉小組長時出來競選，伊此次先幫被告，希望被告在明年回報、
    支持（同上偵卷四頁正面、九頁反面、原審卷一○○頁、本院卷十月二十五日筆
    錄），質之被告亦不否認曾有利益相互交換約定之情，足見二人確有相互利用或
    合作之實益。
  (三)就被告與乙○○間之電話監聽紀錄以觀，其中語多曖昧，刻意掩飾不法之情甚為
    清楚，其內容有如原審判決書所載，並有檢察官簽發之監察通訊案卷影本及該監
    聽報告在案（本院卷及三五四九號偵卷三頁）可徵，足見被告確與乙○○有為買
    票之事秘密進行。
  (四)復參以乙○○在原審調查中經訊以在調查局所稱是否實在一節，答以：「當時我
    有這樣講，他（按指被告）點一下頭，我以為說好，結果沒有拿錢來．．．」（
    原審卷四三頁）亦見被告對於乙○○提議為其賄選買票之事，確事先知情並且同
    意，自應認其二人間存有犯意之聯絡，不容被告空言狡展。
  (五)共犯乙○○已將買票代價三千元，請投票給被告，並約定將於選舉日去載丁○○
    前往投票之情，已經乙○○在調查單位調查時供述明確，有如前述，乙○○在檢
    察官偵查中仍供稱：「（一票）三千元，當時選舉前一天，我打電話給丁○○，
    表示要去載他，並會給他三千元，．．．」（四四六九號偵卷八頁反面），核與
    丁○○之子甲○○供證：「林（竹文）確實有到我家（要載我母親去投票）」（
    本院卷九十一年十月二十五日筆錄）相符，丁○○亦供稱：「投票前一晚，阿文
    （按指乙○○）打電話來，問我是否要去投票，他則表示要來載我．．．」（四
    四六七號偵卷一三頁）「乙○○於九十年二月十四日晚上，打電話到我家，．．
    ．告訴我伊會在大園鄉農會會員代表選舉投票當天（九十年二月十五日）開車來
    載我，並將當場交付金錢。．．．」（同上卷二五頁反面）可見乙○○已將買票
    賄選之意思明確傳達於丁○○，且雙方意思已經合致無疑。縱然丁○○指稱乙○○未言及金額若干，但與乙○○所供不符，當係事涉相識之鄰人乙○○而刻意避
    重就輕、略事隱瞞關鍵之事，尚不足以遽認賄選期約尚未合致，允宜說明。
  (六)至於共犯乙○○嗣在本院調查中供稱未為被告買票云云（本院卷九十一年十月二
    十五日筆錄），要與其在原審審理時所供「我有去講（按指賄選買票），但沒買
    到。」（原審卷九九頁）不符，當係翻異、迴護被告之詞，不足資為有利於被告
    之證據。
  (七)綜合上開直接、間接（包括情況）證據，足認被告與乙○○相互間就本件賄選之
    事存有犯意聯絡及行為分擔，被告所辯各節無非畏罪諉卸之詞，殊無可採。事證
    既臻明確，被告空言否認犯罪，提起上訴，不能認為有理由，應予駁回。
據上論斷，應依刑事訴訟法第三百七十三條、第三百六十八條，判決如主文。
本案經檢察官沈明彥到庭執行職務。
中    華    民    國    九十一    年      十        月    三十一        日
                        臺灣高等法院刑事第十四庭
                            審判長法  官  陳  祐  輔
                                  法  官  陳  國  文
                                  法  官  洪  昌  宏
右正本證明與原本無異。
不得上訴。
                                  書記官  廖  月  女
中    華    民    國    九十一    年    十一        月      一          日
附錄：本案論罪科刑法條全文
農會法第四十七條之一
農會之選舉有左列行為之一者，處三年以下有期徒刑，得併科三萬元以下罰金：
一、有選舉之人，要求、期約或收受財物或其他不正利益，而約其不行使其選舉權或
為一定之行使者。
